臺灣高雄地方法院民事判決　　　　　　 100年度訴字第1094號
原　　　告　0000-0000 （姓名、年籍資料詳卷，下稱甲）
法定代理人　0000-0000A（姓名、年籍資料詳卷，下稱乙）
訴訟代理人　林石猛律師
　　　　　　林岡輝律師
原　　　告　0000-0000.
被　　　告　蕭宗晏　
兼法定代理　蕭仁狄　
人　　　　　　　　　　　
　　　　　　楊玉梅　
上列當事人間侵權行為損害賠償事件，本院於100 年11月30日言
詞辯論終結，判決如下：
    主  文
被告應連帶給付原告甲新台幣壹拾伍萬元，連帶給付原告乙新台
幣伍萬元，及均自民國一百年四月二十三日起至清償日止，按週
年利率百分之五計算之利息。
原告其餘之訴駁回。
訴訟費用由原告甲負擔十分之四，由原告乙負擔十分之二，餘由
被告連帶負擔。
本判決得假執行；但被告如以新台幣壹拾伍萬元為原告甲供擔保
，以新台幣伍萬元為原告乙供擔保，得免為假執行。
原告其餘假執行之聲請駁回。
    事實及理由
一、原告主張：被告蕭宗晏明知原告甲未滿7 歲，欠缺性交合意
    之意思能力，竟於95年夏季某日下午，在其高雄市○○區○
    ○街30巷1 之1 號住處，以口含住生殖器之方式，對被告甲
    為性交之不法侵害（下稱系爭事件），致被告受有損害，而
    原告乙為原告甲之母親，因上開不法侵害，其基於母子關係
    之身分法益亦受有損害，且情節重大，均可請求賠償非財產
    上損害，而被告蕭宗晏83年3 月生，為本件侵害時為限制行
    為能力人，被告蕭仁狄、楊玉梅分別為其父及母，就上開損
    害應與被告蕭宗晏負連帶賠償責任，依侵權行為之法律關係
    ，訴請賠償。並聲明：(一)被告應連帶給付原告甲新台幣（下
    同）100 萬元及自起訴狀繕本送達翌日起至清償日止，按週
    年利率5 ％計算之利息；(二)被告應連帶給付原告乙50萬元及
    自起訴狀繕本送達翌日起至清償日止，按週年利率5 ％計算
    之利息；(三)原告甲、乙均願供擔保，請准宣告假執行。
二、被告抗辯：被告蕭宗晏事發時年僅12歲，因一時好奇、衝動
    始有系爭事件之行為，經此教訓已深感悔悟，惟被告蕭宗晏
    現仍求學中，被告蕭仁狄每月收入僅足敷維持家庭生活，被
    告楊玉梅則為家庭主婦，並無收入，被告3 人實無力負擔原
    告求償金額，又系爭事件發生於95年7 月間，距原告起訴之
    100 年2 月11日，已逾2 年，原告之侵權行為損害賠償請求
    權，已因2 年時效期間未行使而消滅。並聲明：(一)原告之訴
    駁回；(二)如受不利判決，願供擔保請准免為假執行。
三、兩造不爭執事項：
  (一)系爭事件係被告蕭宗晏所為，事發時被告蕭宗晏為限制行為
    能力人，原告甲為未滿7 歲之無行為能力人。
  (二)原告乙乃對未成年原告甲行使權利、負擔義務之人。
  (三)被告蕭宗晏因系爭事件涉犯妨害性自主罪嫌，經臺灣高雄少
    年法院以99年度少護字第509 號裁定交付保護管束確定。
    上開事實並有宣示筆錄、戶籍謄本、高雄市兒童青少年與家
    庭諮商中心心理諮商報告（詳本院卷第6 頁、第22頁、第10
    4 頁證物袋）、臺灣高雄少年法院99年度少調字第1237號及
    99年度少護字第509 號妨害性自主案件之卷證資料（影印卷
    ，附於卷外）附卷可稽。
四、就兩造爭執事項之判斷：
  (一)關於本件請求權是否罹於時效：
  1.按因侵權行為所生之損害賠償請求權，自請求權人知有損害
    及賠償義務人時起，2 年間不行使而消滅，自有侵權行為時
    起，逾10年者亦同，民法第197 條第1 項定有明文；又民法
    第197 條第1 項規定：「因侵權行為所生之損害賠償請求權
    ，自請求權人知有損害及賠償義務人時起，2 年間不行使而
    消滅」，所謂知有損害及賠償義務人之知，係指明知而言，
    如當事人間就知之時間有所爭執，應由賠償義務人就請求權
    人知悉在前之事實，負舉證責任，此有最高法院72年台上字
    第1428號判例可資參照。
  2.本件兩造就原告之侵權行為損害賠償請求權已否罹於2 年時
    效有所爭執，依上開最高法院判例所示，自應由被告就原告
    甲明知本件損害及賠償義務人時間在起訴前2 年之事實，負
    舉證證明之責，被告雖提出原告甲於上開妨害性自主案件之
    調查筆錄為證，但依該筆錄顯示，原告甲雖自承有將系爭事
    件告知其祖母，但其告知之重點是請祖母不要轉知父母，以
    免受罰，此有該筆錄附卷可稽（詳本院卷第55頁），依上開
    情形至多顯示，原告甲認系爭事件係不光彩之事，但並無法
    證明其知悉被告蕭宗晏所為屬不法侵害，且亦無法證明其知
    悉本身受有損害，況衡酌原告甲受害時未滿7 歲之年紀，其
    於調查筆錄所為之上開所述，亦難認有何不合，此外亦查無
    證據可證明原告甲、乙於本件起訴2 年前即已知悉受有損害
    及賠償義務人，則本件應認原告甲、乙之損害賠償請求權並
    未罹於時效。
  (二)關於原告甲所受之非財產上損害金額：
  1.按因故意或過失，不法侵害他人之權利者，負損害賠償責任
    ；不法侵害他人之身體、健康、名譽、自由、信用、隱私、
    貞操，或不法侵害其他人格法益而情節重大者，被害人雖非
    財產上之損害，亦得請求賠償相當之金額；無行為能力人或
    限制行為能力人，不法侵害他人之權利者，以行為時有識別
    能力為限，與其法定代理人連帶負損害賠償責任，行為時無
    識別能力者，由其法定代理人負損害賠償責任；前項情形，
    法定代理人如其監督並未疏懈，或縱加以相當之監督，而仍
    不免發生損害者，不負賠償責任，民法第184 條第1 項、第
    195 條第1 項前段、第187 條第1 項、第2 項分別定有明文
    。
  2.如上所述，限制行為能力之被告蕭宗晏因系爭事件涉犯妨害
    性自主罪嫌，業經臺灣高雄少年法院以99年度少護字第509
    號裁定交付保護管束確定，且核被告蕭宗晏於上開少年案件
    調查中，確已自白犯行，況其與被告蕭仁狄均在法院調查時
    認錯，並表示願受相關之處遇措施，有筆錄附卷可按（詳該
    卷第103 至107 頁），而原告甲因系爭事件受有精神上之損
    害，有高雄市兒童青少年與家庭諮商中心心理諮商報告附卷
    可佐（詳本院卷第104 頁證物袋，評估意見如後），則被告
    蕭宗晏於系爭事件之所為不法侵害原告甲，致其受有損害之
    事實，應可認定，而被告蕭仁狄、楊玉梅既為被告蕭宗晏之
    父及母，且未舉證證明對被告蕭宗晏之監督無疏懈，或縱加
    以相當之監督，而仍不免發生本件損害，則原告甲自得請求
    被告蕭宗晏、蕭仁狄、楊玉梅連帶賠償所受之非財產上損害
    。
  3.原告甲於數年後受轉介心理師作心理諮商，評估略認：原告
    甲為維護當前生活的穩定性，以「壓抑、迴避」方式因應，
    拒絕談及系爭事件，但談及對疑似加害人之情緒感受，原告
    甲之情形表達自諮商初期至後期，憤怒情緒顯明且前後一致
    ，此皆為造受性侵害兒童會出現之創傷害壓力症候群，顯見
    系爭事件對原告甲具有影響性等語（詳本院卷第104 頁證物
    袋高雄市兒童青少年與家庭諮商中心心理諮商報告），其因
    系爭事件之影響，精神上自受有相當之痛苦，而原告甲自陳
    其目前就讀小學，無工作收入，被告蕭宗晏自陳其目前就學
    中，無工作收入，被告蕭仁狄自陳其高職補校畢業，目前在
    遊艇公司上班，每月薪資約4 萬元，被告楊玉梅自陳其國中
    畢業，從事家庭管理，沒有收入，上開所陳為對造所不爭執
    （詳本案卷第78頁），均堪信為真實，另原告甲98年無所得
    資料，名下無財產，有全國財產稅總歸戶財產查詢清單附卷
    可稽（詳本院卷第39頁證物袋），被告蕭宗晏99年無所得，
    名下亦無財產，被告蕭仁狄99年所得數十萬元，名下有不動
    產，但價值有限，被告楊玉梅99年所得數千元，名下無財產
    ，有其等之稅務電子閘門財產所得調件明細表附卷可按（詳
    本院卷第10至21頁、第71頁證物袋），本院審酌上開各情，
    認原告甲之非財產上損害以認定150,000 元為適當。
  (三)關於被告乙之身分法益是否因系爭事件受損、情節是否重大
    及非財產上損害金額：
  1.按前2 項規定，於不法侵害他人基於父、母、子、女或配偶
    關係之身分法益而情節重大者，準用之，民法第195 條第3
    項亦有明文。而原告甲因系爭事件受有精神上損害業如前述
    ，原告乙既為原告甲之母，因原告甲所受之侵害，精神上當
    亦受相當之衝擊及損害，且堪認情節重大，則依上開侵權行
    為之規定，原告乙亦得請求被告蕭宗晏、蕭仁狄、楊玉梅，
    連帶賠償所受之非財產上損害。
  2.原告甲經評估所受之精神上損害業如前述，原告乙基於人母
    之身分，自無可能不受影響，其精神上亦受有相當痛苦，應
    可認定，而原告乙自陳其高職肄業，幫他人作居家清潔工作
    ，每月收入約2 萬元，被告蕭宗晏、蕭仁狄、楊玉梅自陳學
    歷、工作、收入情形如上，上開所陳亦為對造所不爭執（詳
    本案卷第78頁），同堪信為真實，另原告乙98年無所得資料
    ，名下有不動產、投資，有全國財產稅總歸戶財產查詢清單
    附卷可稽（詳本院卷第39頁證物袋），被告蕭宗晏、蕭仁狄
    、楊玉梅所得財產情形如上，本院審酌上開各情，認原告乙
    之非財產上損害以認定50,000元為適當。 
五、綜上所述，原告甲、乙請求被告3 人連帶給付150,000 元、
    50,000元，及均自起訴狀繕本送達翌日即100 年4 月23日（
    詳本院卷第17至19頁送達證書）起至清償日止，按週年利率
    5 ％計算之法定遲延利息利息，為有理由，應予准許，逾此
    範圍之請求，為無理由，應予駁回。又原告及被告分別陳明
    願供擔保聲請宣告假執行或免為假執行，就原告勝訴部分，
    因本件所命給付均未逾50萬元，依民事訴訟法第389 條第1
    項第5 款規定，應依職權宣告假執行，被告免為假執行之聲
    請，經核並無不合，爰酌定相當之擔保金額准許之；至原告
    敗訴部分，假執行之聲請已失所依附，應併予駁回。
據上論結，本件原告之訴為一部有理由，一部無理由，依民事訴
訟法第79條、第85條第1 項、第2 項、第389 條第1 項第5 款、
第392 條第2 項，判決如主文。
中    華    民    國  100     年    12    月    14    日
                  民事第六庭  法  官  鄭峻明
以上正本係照原本作成。
如對本判決上訴，須於判決送達後20日內向本院提出上訴狀（須
附繕本）。如委任律師提起上訴者，應一併繳納上訴審裁判費。
中    華    民    國  100     年    12    月    14    日
                              書記官  何慧娟